臺灣高等法院臺中分院刑事裁定
                                      110年度抗字第323號
抗   告   人
即再審聲請人  蕭文錦


上列抗告人即再審聲請人因聲請再審案件，不服臺灣臺中地方法
院中華民國110年1月4日裁定（109年度聲再字第30號），提起抗
告，本院裁定如下：
    主  文
原裁定撤銷，發回臺灣臺中地方法院。
    理  由
一、原裁定意旨略以：抗告人即再審聲請人（下稱聲請人）所提
    出之新證據編號⑴至⒃，經單獨或與先前之證據綜合判斷，難
    認已達於足認受有罪判決之人應受無罪、免訴、免刑或輕於
    原判決所認罪名之判決，且聲請人所主張之事實經臺灣臺中
    地方法院102年度易字第2116號判決（下稱原確定判決）調
    查翔實，並無因發現新事實或新證據，或經單獨或與先前之
    證據綜合判斷，足認受有罪判決之人應受無罪、免訴、免刑
    或輕於原判決所認罪名之判決之情形，是聲請人依刑事訴訟
    法第420條第1項第6款之規定聲請再審部分為無理由，依刑
    事訴訟法第434條第1項之規定裁定駁回之。至再審聲請人依
    刑事訴訟法第421條之規定聲請再審部分，顯已逾20日之法
    定不變期間，自非合法，違背刑事訴訟法第424條之規定，
    依刑事訴訟法第433條之規定裁定駁回等語。
二、本件抗告意旨詳如附件「刑事抗告狀」及「抗告補充理由狀
    」所載。
三、按刑事訴訟法關於再審程序之規定，於民國109年1月8日增
    訂第429條之2，並於同年月10日施行，明定：「聲請再審之
    案件，除顯無必要者外，應通知聲請人及其代理人到場，並
    聽取檢察官及受判決人之意見。但無正當理由不到場，或陳
    明不願到場者，不在此限。」其立法理由明白指出「再審制
    度之目的係發現真實，避免冤抑，對於確定判決以有再審事
    由而重新開始審理，攸關當事人及被害人權益甚鉅。為釐清
    聲請是否合法及有無理由，除聲請顯屬程序上不合法或顯無
    理由而應逕予駁回，例如非聲請權人聲請再審，或聲請顯有
    理由，而應逕予裁定開啟再審者外，原則上應賦予聲請人及
    其代理人到庭陳述意見之機會，並聽取檢察官及受判決人之
    意見，俾供法院裁斷之參考；惟經通知後無正當理由不到場
    ，或已陳明不願到場者，法院自得不予通知到場，爰增訂本
    條。」是如依聲請理由之記載，從形式上觀察，顯有理由而
    應裁定開始再審；或顯無理由而應予駁回，例如提出之事實
    、證據，一望即知係在原確定判決審判中已提出之證據，經
    法院審酌後捨棄不採，而不具備新規性之實質要件，並無疑
    義者；或顯屬程序上不合法且無可補正，例如聲請已逾法定
    期間、非屬有權聲請再審之人、對尚未確定之判決為聲請、
    以撤回或法院認為無再審理由裁定駁回再審聲請之同一原因
    事實聲請再審等，其程序違背規定已明，而無需再予釐清，
    且無從命補正，當然毋庸依上開規定通知到場聽取意見之必
    要，庶免徒然浪費有限之司法資源。反之，聲請再審是否合
    法、有無理由尚未明朗，非僅憑聲請理由即可一目瞭然、明
    確判斷，例如是否為同一原因之事實仍待釐清；提出之事實
    、證據是否具有新規性容有疑義；或雖具備新規性，惟顯著
    性之審查，涉及證據資料關聯性之有無及其證明力高低等是
    否足以動搖原確定判決之單獨或綜合評價，或有無必要依刑
    事訴訟法第429條之3規定調查證據，以判斷應否為開始再審
    之裁定仍非明確等，除聲請人已陳明不願到場者外，均應通
    知聲請人及其代理人到場賦予陳述意見之機會，並聽取檢察
    官及受判決人之意見，以保障當事人到場陳述意見權。
四、經查：原裁定雖以聲請人所提出之新證據編號⑴至⒃，其中編
    號⑴、⑶、⑷、⑹、⑾、⑿、⒀非屬本案聲請人妨害名譽或公然侮
    辱犯行之重要關係證據；編號⑵與聲請人於本案指摘誹謗韋
    桂蘭之事實無涉，非本案再審所應認定之事實；編號⒁則係
    本案之起訴書、原二審判決書、原確定判決書；編號⒃則未
    據聲請人說明欲說明或待證之事實為何；編號⑸、⑺、⑻、⑼、
    ⑽、⒂之證據，經與卷內其他全部證據為單獨或綜合之評價，
    客觀上仍不足以令人產生合理之懷疑，而足以動搖原確定判
    決所確認之事實。是聲請人所提出之上開新證據，經單獨或
    與先前之證據綜合判斷，尚難認已達於足認受有罪判決之人
    應受無罪、免訴、免刑或輕於原判決所認罪名之判決之情形
    ，故聲請人依刑事訴訟法第420條第1項第6款之規定聲請再
    審部分為無理由，依同法第434條第1項之規定駁回本件再審
    聲請。惟查，原裁定理由內就上開聲請人提出之新證據所為
    認定或評價，形式上已認定其具備新規性，尚非顯屬程序上
    不合法或顯無理由而應逕予駁回，乃進一步就上開新證據為
    顯著性之審查，認將上開新證據單獨或與其他先前卷存之證
    據資料，綜合觀察、判斷，尚不足以推翻原確定判決所確認
    之事實，惟此等顯著性之審查，因涉及證據資料之評價究否
    足以動搖原確定判決，攸關再審聲請人之權益甚鉅，自有給
    予其程序保障之必要。原裁定以再審聲請人依刑事訴訟法第
    420條第1項第6款之規定聲請再審部分為無理由，而認毋須
    通知其到場並聽取其意見之必要，顯與新修正之刑事訴訟法
    再審程序規定意旨相違。
五、綜上所述，原裁定法院未通知聲請人到場陳述意見，並聽取
    檢察官之意見，即遽予駁回聲請人本件再審之聲請，程序上
    未臻妥適。抗告意旨雖未指摘及此，然原裁定既有上開違誤
    ，自應由本院將原裁定撤銷，且為維護再審聲請人之審級利
    益，發回原裁定法院更為適法之裁定。
據上論結，應依刑事訴訟法第413條前段，裁定如主文。
中　　華　　民　　國　　110 　年　　4 　　月　　28　　日
            刑事第二庭　審判長法　官　何  志  通
                              法　官　吳  進  發
                              法　官　石  馨  文
以上正本證明與原本無異。
不得再抗告。
                              書記官  陳  儷  文
　　　　　　　　　　　　　　　
中　　華　　民　　國　　110 　年　　4 　　月　　28　　日